臺灣臺北地方法院民事裁定　　　　　　100年度財管字第105號
聲　請　人　內政部北區老人之家
法定代理人　蘇天和
上列聲請人聲請選任被繼承人戴群遺產管理人事件，本院裁定如
下：
    主      文
選任財政部國有財產局台灣北區辦事處為被繼承人戴群（男、民
國七年二月一日出生，身分證統一編號：Ｚ000000000
號，民國一百年八月二十七日死亡，生前最後住所：新北市○○
區○○路八十三號）之遺產管理人。
准對被繼承人戴群之大陸地區以外繼承人為承認繼承之公示催告
。
被繼承人戴群之大陸地區以外之繼承人，應自前項公示催告最後
登載新聞紙之日起壹年內承認繼承；上述期限屆滿，無大陸地區
以外之繼承人承認繼承時，被繼承人之遺產，於清償債權、交付
遺贈物，並依法移交遺產於大陸地區之繼承人後，如有剩餘即歸
屬國庫。
財政部國有財產局台灣北區辦事處應於本裁定確定之日起貳拾日
內將本裁定登載公報、新聞紙或其他相類之傳播工具，並將登載
證據檢送本院，逾期視為撤回公示催告之聲請。
程序費用由被繼承人戴群之遺產負擔。
    理  由
一、本件聲請意旨略以：被繼承人戴群為聲請人內政部北區老人
    之家所屬院民，被繼承人已於民國100年8月27日死亡，經查
    其入院後30餘年來沒有任何家屬或親友來訪，僅有湖北省同
    鄉會定期來慰問，亦非榮民，而被繼承人戴群尚有遺留新台
    幣355,326元遺產目前暫由聲請人保管，為此爰依法聲請選
    任國有財產局為被繼承人戴群之遺產管理人等語。
二、按繼承開始時，繼承人之有無不明者，由親屬會議於1 個月
    內選定遺產管理人，並將繼承開始及選定遺產管理人之事由
    ，向法院報明；親屬會議依前條規定為報明後，法院應依公
    示催告程序，定6 個月以上之期限，公告繼承人，命其於期
    限內承認繼承；又無親屬會議或親屬會議未於前條所定期限
    內選定遺產管理人者，利害關係人或檢察官，得聲請法院選
    任遺產管理人，並由法院依前項規定為公示催告，民法第11
    77條、第1178條分別定有明文。是繼承開始時，繼承人有無
    不明，而無親屬會議或親屬會議未於繼承開始時1 個月內選
    定遺產管理人者，利害關係人即得聲請法院選任遺產管理人
    ，並不以先行召集親屬會議為法院選任遺產管理人前置程序
    之必要。
三、經查，聲請人主張之事實，業據其提出被繼承人戴群除戶戶
    籍謄本、死亡證明書、臺灣省台北救濟院院民個案調查表、
    行政院國軍退除役官兵輔導委員會99年7月30日輔統字第099
    0001180號函、內政部北區老人之家名冊、遺產清冊等件為
    證，可認聲請人主張無親屬會議或即有親屬會議亦無選任遺
    產管理人之事實為真。故依首揭法條規定，本件聲請人為被
    繼承人戴群之利害關係人，爰依法為被繼承人戴群聲請選任
    遺產管理人，核與首揭規定尚無不合。
四、次按民法第1177條之立法理由指明遺產管理人之指定，旨在
    維護公益及被繼承人債權人之利益，顯非以遺產管理人管理
    遺產是否有實質利益為考量，參以非訟事件法第149條第3項
    規定，法院所選任之遺產管理人得由自然人、公務機關任之
    ，本條規定之修法理由為無人承認繼承之遺產清理完畢後，
    如有賸餘，應歸屬國庫，而國有財產向由公務機關擔任管理
    人，故除自然人外，亦得選任適當之公務機關任之。本院審
    酌被繼承人戴群在台並無任何親友及繼承人，而被繼承人戴
    群之遺產亟待管理，並斟酌遺產管理人之職務，依民法第11
    79條之規定，其程序相當複雜，任務頗為繁重，為保障債權
    人之利益及期程序之公正、公信起見，爰指定財政部國有財
    產局臺灣北區辦事處為被繼承人戴群之遺產管理人，且為承
    認繼承之公示催告。
五、復按公示催告之公告，應黏貼於法院之公告處，並登載於公
    報、新聞紙或其他相類之傳播工具。前項登載公報、新聞紙
    或其他相類之傳播工具之日期或期間由法院定之。聲請人未
    依前項規定登載者，視為撤回公示催告之聲請。民法第1179
    條第1 項第3款、民事訴訟法第542條定有明文。本院既准對
    於被繼承人戴群之繼承人為承認繼承之公示催告，爰併依上
    開規定裁定如主文第4項所示。
六、依非訟事件法第157條，裁定如主文。
中    華    民    國   100    年    10    月    31    日
                       家事法庭法  官   蔡玉雪
正本係照原本作成
如不服本裁定應於送達後10日內向本院提出抗告狀。
中    華    民    國   100    年    10    月    31    日
                               書記官   黃南穎